【裁判字號】    98,交抗,807
【裁判日期】    981127
【裁判案由】    聲明異議
【裁判全文】
臺灣高等法院高雄分院刑事裁定         98年度交抗字第807號
抗  告  人  交通部公路總局高雄區監理所屏東監理站
代  表  人  高金木
受處分人    甲○○
上列抗告人因受處分人違反道路交通管理處罰條例聲明異議案件
，不服臺灣屏東地方法院中華民國98年8 月19日裁定（98年度交
聲字第266 號），提起抗告，本院裁定如下：
    主  文
抗告駁回。
    理  由
一、抗告意旨略謂：按「一行為同時觸犯刑事法律及違反行政法
    上義務規定者，依刑事法律處罰之。但其行為應處以其他種
    類行政罰或得沒入之物而未經法院宣告沒收者，亦得裁處之
    。」固為民國94年2 月5 日公布之行政罰法第26條第1 項所
    明定，惟緩起訴者乃附條件的不起訴處分，屬不起訴的一種
    ，且刑事案件經檢察官為緩起訴處分確定者視同不起訴處確
    定，此觀諸刑事訴訟法第256 條、第260 條規定即明。而檢
    察官為緩起訴處分時依刑事訴訟法第253 條之2 第1 項規定
    對被告所為之指示及課予之負擔，係一種特殊的處遇措施，
    並非刑罰，是該行為自得依違反行政法上義務之規定裁處之
    。本件受處分人經臺灣屏東地方法院檢察署以95年度偵字第
    7431號案件為緩起訴處分，依上開規定，應無行政罰法第26
    條第2 項規定之適用。則原裁定與法令尚有未洽，為此提起
    抗告，請求將原裁定此部分予以撤銷云云。
二、按於94年2 月5 日公布，並自95年2 月5 日施行之行政罰法
    第26條第1 項規定：「一行為同時觸犯刑事法律及違反行政
    法上義務規定者，依刑事法律處罰之。但其行為應處以其他
    種類行政罰或得沒入之物而未經法院宣告沒收者，亦得裁處
    之」；再按於94年12月28日修正公布，並自95年7 月1 日施
    行之道路交通管理處罰條例第35條第8 項規定；「……前項
    （指有酒精濃度超過規定標準而駕駛車輛等情形）汽車駕駛
    人，經裁判確定處以罰金低於本條例第92條第3 項所訂最低
    罰鍰基準規定者，應依本條例裁決繳納不足最低罰鍰之部分
    。」參諸上開條文之規定，可認同條例第35條第8 項，為行
    政罰法第26條第1 項之特別規定。再按被告所犯為死刑、無
    期徒刑或最輕本刑3 年以上有期徒刑以外之罪，檢察官參酌
    刑法第57條所列事項及公共利益之維護，認以緩起訴為適當
    者，得定1 年以上3 年以下之緩起訴期間為緩起訴處分，刑
    事訴訟法第253 條之1 定有明文。又依同法第253 條之2第1
    項規定，檢察官為緩起訴處分者，得課被告予一定之負擔或
    指示，其中獲緩起訴之被告若依檢察官緩起訴處分命令，向
    公益團體繳納捐款，即係履行檢察官為緩起訴處分命令，該
    等金錢給付，並得為民事強制執行名義，受處分人因上開緩
    起訴處分而剝奪其財產權，主觀上前揭金錢給付義務亦具有
    強制性、懲罰性，雖不若易科罰金係以支付金錢作為自由刑
    之替代，惟經由緩起訴處分條件之履行使其免於遭檢察官發
    動起訴程序，仍具有替代刑罰之效果，實質上應屬於行政罰
    法第26條第1 項所稱之「刑事法律處罰」，而有行政罰法第
    26條第1 項「一事不二罰」規定之適用。則修正後同條例第
    35條第8 項所規定之罰金，解釋上亦應包括依檢察官處分命
    令，而向公益團體繳納捐款在內。故受處分人既依檢察官之
    緩起訴處分命令，向公益團體繳納捐款，即係履行檢察官為
    緩起訴處分命令，與受刑事處罰無異。
三、經查：本件受處分人酒後駕駛PJS-167 號重型機車，於95年
    11月5 日下午6 時10分許，行經屏東縣鹽埔鄉○○村○○路
    段，為警查獲，而測得呼氣酒精濃度為每公升0.55毫克，而
    經臺灣屏東地方法院檢察署檢察官於95年12月21日以95年度
    偵字第7431號為緩起訴處分，緩起訴期間為1 年，並應向指
    定之公益團體、地方自治團體支付2 萬元之公益金確定，受
    處分人並已依旨於96年3 月15日繳清等情，有上開緩起訴處
    分書、臺灣高等法院被告前案紀錄表在卷可參，惟因其呼氣
    酒精濃度達每公升0.55毫克，嗣復經抗告人裁罰4 萬5000元
    ，亦有裁決書附卷可稽。上開緩起訴處分所附加受處分人之
    金錢給付條件，亦屬行政罰法第26條第1 項所稱之「刑事處
    罰」，已如上述，惟依道路交通管理處罰條例第35條第8 項
    規定，原處分機關僅得裁決受處分人繳納不足最低罰鍰之部
    分，即其依裁決基準，應扣除受處分人已繳納之2 萬元部分
    （即僅得就4 萬5000元減除2 萬元之餘額，即2 萬5000元部
    分予以處罰），始為適法。
四、本件抗告人依道路交通管理處罰條例第35條之規定，裁決受
    處分人罰鍰4 萬5000元，惟未扣除受處分人已繳納之緩起訴
    公益金2 萬元，尚有未合。原裁定因而將抗告人所處罰鍰超
    過2 萬5000元部分予以撤銷，而就撤銷部分諭知不罰，於法
    並無不合。抗告人仍執前詞，提起抗告，並無理由，應予駁
    回。
五、原裁定關於裁處吊扣駕駛執照24個月，及施以道路安全講習
    部分，因抗告人及受處分均未對此部分提起抗告，業已確定
    ，併此敘明。
六、據上論結，應依道路交通案件處理辦法第26條，刑事訴訟法
    第412條，裁定如主文。
中    華    民    國    98    年    11    月    27    日
                  刑事第七庭    審判長法  官  莊飛宗
                                      法  官  黃憲文
                                      法  官  陳明富
以上正本證明與原本無異。
本件裁定不得再抗告。
中    華    民    國    98    年    11    月    27    日
                                      書記官  劉鴻瑛


司法院資訊處製作；財團法人民間司法改革基金會備份。
